臺灣高等法院刑事裁定　　　　　　　　96年度交聲再字第13號
再審聲請人
即受判決人　甲○○
上列聲請人因過失傷害案件，對於本院九十六年度交上易字第七
號，中華民國九十六年二月二十七日第二審確定判決 (第一審案
號：台灣台北地方法院九十五年度交易字第六三八號，起訴案號
：台灣台北地方法院檢察署九十四年度偵字第二二七九五號），
聲請再審，本院裁定如下：
    主  文
再審之聲請駁回。
    理  由
一、聲請意旨略以：「…二、前開判決書（九十六年度交上易字
    第七號）第四頁，以九十五年九月間之民事裁定宣告許書仁
    為禁治產人，及診斷證明書，認許書仁腦部所受傷害已重大
    不治或難治之程度，惟查該宣告及診斷證明書分別為九十四
    年九月間、九十五年九月間，距九十六年二月審判時已歷五
    個多月，最近有關治療腦部傷害之醫療儀器及藥物發達，報
    載女學生小雯即係在此情形下恢復意識，據悉許書仁神智已
    在恢復之中，非原先診斷證明書所開具之情況，原審於審判
    期間未再去函查詢許書仁受傷狀況是否尚屬神智不清或在恢
    復中，遽以舊之診斷書為判決依據，且未再詢問其子許智雄
    有關許書仁之神智情形，據許智雄轉述，其父神智在恢復中
    ，是以願於松山調解會以五十九萬元與被告和解，此一重要
    證據原審漏未審酌，依刑事訴訟法第四百二十一條規定，被
    告自得聲請再審。三、九十六年一月三十一日許書仁曾具狀
    提出松山調解會之調解筆錄，且請求原審法院准予宣告緩刑
    ，原審對此陳報狀隻字未提，漏未審酌，如予以審酌，亦可
    為緩刑之宣告，被告依刑事訴訟法第四百二十一條聲請再審
    於法有據。四、又前開許書仁神智情形，除原審漏未審酌外
    ，其恢復之情形，如原審法院去函詢問病歷，定當與九十四
    年間之診斷書不同，難認達重大不治或難治之程度，頂多係
    輕傷，此結果影響判決條文依據，由業務過失重傷三年以下
    之罪，變更為業務過失傷害一年以下有期徒刑，兩者差距二
    年，足影響刑期之處斷，亦關係被告緩刑宣告，許書仁之意
    識在恢復之中，為新證據，原審未及審酌，去函調查，被告
    依刑事訴訟法第四百二十條第一項第六款聲請再審於法有據
    。五、被告之妻為家庭主婦，家庭經濟全賴被告一人支撐，
    育有一女蕭羽涵讀國小，母親蕭劉碧蓮需每週三次洗腎，被
    告汽車貸款尚欠二十萬元，房屋租金負擔頗重，被告如因而
    入獄，全家頓時陷入愁雲慘霧之困苦之境，被告已自首在案
    ，復與告訴人和解，已賠償二十萬元，每期一萬三千元在清
    償之中，被告並無犯罪前科，經此教訓應無再犯之虞，請鈞
    院准予再審之裁定，以免被告一時之疏失，受嚴苛之處罰，
    有違比例原則…」等語。
二、按有罪之判決確定後，為受判決人之利益聲請再審，必其聲
    請之理由合於刑事訴訟法第四百二十條第一項所定情形之一
    或同法第四百二十一條事由者，始准許之。而刑事訴訟法第
    四百二十條第一項第六款所謂發見確實之新證據，係指該證
    據於事實審法院判決前已經存在，為法院、當事人所不知，
    不及調查斟酌，至其後始行發見，且就證據本身形式上觀察
    ，固不以絕對不須經過調查程序為條件，但必須顯然可認為
    足以動搖原有罪確定判決，而為受判決人無罪、免訴、免刑
    或輕於原判決所認罪名之判決者為限。故受理聲請再審之最
    後事實審法院，應就聲請再審理由之所謂「新證據」，是否
    具備事實審判決前已經存在，為法院、當事人所不知，事後
    方行發見之「嶄新性」，及顯然可認足以動搖原有罪確定判
    決，應為無罪、免訴、免刑或輕於原判決罪名之「顯然性」
    二要件，加以審查，為判斷應否准予開始再審之準據（最高
    法院九十三年度台抗字第九十八號裁定參照）。又刑事訴訟
    法第四百二十一條規定，不得上訴於第三審法院之案件，除
    前條規定外，其經第二審確定之有罪判決，如就足生影響於
    判決之重要證據漏未審酌者，亦得為受判決人之利益，聲請
    再審。所謂重要證據，必須該證據已足認定受判決人應受無
    罪、或免訴、或輕於原審所認定之罪名方可，如不足以推翻
    原審所認定罪刑之證據，即非足生影響於原判決之重要證據
    。又所謂漏未審酌，乃指第二審判決前已發現而提出之證據
    ，未予審酌而言，如證據業經法院依調查之結果，本於論理
    法則、經驗法則，取捨證據後，認定事實。被捨棄之證據，
    亦已於理由內敘明其捨棄之理由者，即非漏未審酌，是如僅
    係對法院證據取捨持相異評價，即不能以此為由聲請再審（
    最高法院八十九年度台抗字第三十號裁定意旨參照）。
三、本件聲請人係以原確定判決有重要證據漏未審酌及發見確實
    之新證據為由聲請再審。聲請意旨主張漏未審酌之重要證據
    ，為告訴人許智雄九十六年一月三十一日具狀陳報之台北市
    松山區調解書解委員會調解書；發現確實新證據，則係被害
    人之神智在恢復中，法院可向被害人就診之醫院函詢。經查
    ：(一)再審聲請人於九十六年一月三十一日，與許書仁之家屬
    於台北市松山區調解委員會達成和解，賠償被害人家屬新台
    幣（下同）五十九萬元，於簽約當日付二十五萬元，餘三十
    四萬元，分二十六期繳，除最後一期繳付一萬五千元，其餘
    每期繳付一萬三千元，有告訴人許智雄九十六年一月三十一
    日具狀陳報之台北市松山區調解書影本可稽。而原確定判決
    ，審酌聲請人並無前科，有本院被告前案紀錄表可參，素行
    尚稱良好，惟初於偵查、原審時均否認犯行，未與被害人達
    成和解，至本院僅先賠償二十五萬元，參酌被害人受有右側
    腦內出血、腦室積血及全身多處擦傷，迄今仍意識不清，聲
    請人於本件車禍案件係肇事原因，被害人未有肇事因素等一
    切情狀，量處有期徒刑八月。並以聲請人雖與被害人家屬達
    成調解，但依被害人傷勢之嚴重，再審聲請人所達成調解成
    立內容以觀，其請求宣告緩刑，核非可取，未予宣告緩刑。
    顯然原確定判決已於量刑時審酌一切情狀，無本件聲請再審
    理由所稱，對於足生影響於判決之重要證據漏未審酌，撤銷
    原審判決後，未為緩刑之宣告，而有違誤之情形。且緩刑之
    宣告為法院刑罰權之運用，除應具備刑法第七十四條第一項
    所定條件外，並須有可認為以暫不執行刑罰為適當之情形，
    始得為之，乃屬法院裁判時得依職權自由裁量之事項，並非
    刑事訴訟法第四百二十一條所規定之聲請再審理由，再審聲
    請人執此爭辯，亦無足取。(二)被害人是否受有刑法第十條第
    四項所定難治之重傷害，已經原確定判決之理由一、(三)詳述
    ：「被害人於九十四年九月二十二日因本案交通事故受有右
    側腦內出血、腦室積血及全身多處擦傷，迄今仍處於昏迷狀
    態意識不清等重傷害，其家屬業已將其自醫院移回家中長期
    看護，並經台灣台北地方法院民事庭於九十五年九月二十九
    日以九十五年度禁字第二三三號裁定，宣告許書仁為禁治產
    人等情，業據告訴人許智雄指述在卷，並有許書仁住院昏迷
    照片十張及目前照片三張、台北市立聯合醫院仁愛院區診斷
    證明書、驗傷診斷書、長庚紀念醫院診斷證明書及上開民事
    裁定影本等附卷為證。」明確，是原確定判決對此已然審酌
    過。至於聲請人所稱：「最近有關治療腦部傷害之醫療儀器
    及藥物發達，報載女學生小雯即係在此情形下恢復意識，據
    悉許書仁神智已在恢復之中，非原先診斷證明書所開具之情
    況」云云，顯係聲請人個人之臆測，而所指向被害人就診之
    台北市立聯合醫院仁愛院區、長庚紀念醫院函詢其近況之調
    查證據方法，形式上無從得悉被害人之神智已經恢復，尚不
    足以動搖原有罪判決。
四、綜上所述，再審聲請人所述各節並無合於刑事訴訟法第四百
    二十條第一項第六款、第四百二十一條所定之情形，自難認
    有再審之理由，應予駁回。
據上論斷，應依刑事訴訟法第四百三十四條第一項，裁定如主文
。
中　　華　　民　　國　　96　　年　　6 　　月　　4 　　日
　　　　　　　　　刑事第十三庭  審判長法　官  曾德水
　　　　　　　　　　　　　　　　　　  法　官  李錦樑
　　　　　　　　　　　　　　  　　　　法　官  林婷立
以上正本證明與原本無異。
不得抗告。
                                      書記官  王增華
中　　華　　民　　國　　96　　年　　6 　　月　　4 　　日
